臺灣臺中地方法院行政訴訟判決
111年度交字第67號
原      告  游伯煌  

被      告  臺中市交通事件裁決處
                      設臺中市○○區○○○路00號
代  表  人  黃士哲    住同上
訴訟代理人  黃曉妍律師
上列當事人間交通裁決事件，原告不服被告民國111年2月9日中
市裁字第68-GU0000000號裁決書，提起行政訴訟，本院判決如下
：
    主  文
原告之訴駁回。
訴訟費用新臺幣參佰元由原告負擔。
    事實及理由
一、程序事項：按行政訴訟法第237 條之7 規定，交通裁決事件
    之裁判，得不經言詞辯論為之。本件屬交通裁決事件，依兩
    造所述各節及卷內資料其事證已臻明確，本院認無經言詞辯
    論之必要，爰不經言詞辯論而為判決。
二、事實概要：原告於民國110年10月30日15時14分許，駕駛號
    牌7GP-090號普通重型機車(下稱系爭車輛），行經臺中市東
    區旱溪東路與自由路口，因「酒後駕車拒測」之違規行為，
    經臺中市政府警察局第三分局（下稱舉發機關）員警認定原
    告違反道路交通管理處罰條例第35條第4項第2款之規定，當
    場對原告掣開第GU0000000號舉發違反道路交通管理事件通
    知單。被告續於111年2月9日以中市裁字第68-GU0000000號
    裁決書（下稱原處分），依道路交通管理處罰條例第35條第
    4項第2款、第67條第2項及「違反道路交通管理事件統一裁
    罰基準表」之規定，按期限案到案之基準，裁處原告第1階
    段罰鍰新臺幣（下同）180,000元，吊銷汽車駕駛執照，3年
    內不得重新考領汽車駕駛執照，並應參加道路交通安全講習
    。
三、原告主張略以：
　㈠經查，原告認為自己第二次酒測應該是通過酒測標準，員警
    卻一再要求實施第三次酒測，而原告認為為了正確測量提出
    希望採取「抽血」檢測之方式，以證明原告並沒有拒絕接受
    測試。員警為了方便自己之作業，斷然拒絕原告要求到醫院
    抽血檢測，直接以原告「拒絕酒測」開立違規通知單後即放
    原告離去，以上開經過而言，顯與道路交通管理處罰條例第
    35條第4項第2款所規制定之要件不符。
　㈡本件密錄器沒有勘驗出原告所稱「願意接受抽血測試」內容
    ，但至少依上開勘驗內容，員警尚在場時原告已明確表示「
    願意接受酒測」，而員警既仍再現場，並無理由拒絕原告接
    受酒測等語，並聲明：原處分撤銷，訴訟費用由被告負擔。
四、被告答辯則以：
  ㈠本件應適用之法律依據為道路交通管理處罰條例第35條第4項
    第2款、第67條第2項前段、道路交通安全講習辦法第5條、
    警察職權行使法第8條第1項第3款、道路交通安全規則第114
    條第1項第2款等規定。
  ㈡案經轉據舉發機關110年12月21日中市警三分交字第11000513
    93號函復說明略以：「二、本案係員警當場攔停舉發案件員
    警擔服取締酒駕勤務於本市東區旱溪東路與自由路口，親眼
    目睹旨揭車輛轉彎未依規定使用方向燈攔停盤查，案經權利
    告知駕駛酒測及拒測應受法律處分，機車駕駛人於110年10
    月30日15時13分經兩次接受酒精測試失敗(未出現酒測值)，
    隨後駕駛拒絕再次酒精測試，查單號GU0000000拒絕接受酒
    精濃度測試檢定，違規屬實。駕駛係於完成酒駕拒測程序後
    始提出抽血檢驗請求，無影響本案取締酒駕作業程序，全案
    經勤務員警全程目睹盤查並輔以密錄器蒐證影像，告知違規
    事實依法舉發核無違誤...三、檢附蒐證影像、員警職務報
    告、舉發資料明細表個1份。」
  ㈢次查舉發機關檢附之採證光碟，確認：(一)檔案名稱：2021_
    1030_150836_325員警密錄器畫面時間2021/10/3015：06：3
    7時，值勤員警行經臺中市東區旱溪東路一段左轉自由路，
    號牌7GP-090普通重型機車(下稱：系爭車輛)行駛於員警前
    方，未顯示左轉方向，遭員警攔查。15：07：17時，員警詢
    問原告有無飲酒，原告表示中午一瓶啤酒，員警隨後請求其
    他員警支援，並告知原告將進行酒測，並給杯水予原告漱口
    。15：12：24時，支援員警向原告告知「0.18到0.24行政罰
    ，製單扣車；0.25以上就公共危險罪。你要做酒測嗎？可以
    拒測啦!你沒發生交通事故，可以拒測。」，原告回：「我
    要測。」。 15：13：10時，員警教示如何吹氣，原告點頭
    表示知曉。15：13：15時，原告吹氣不足3秒，酒測失敗。
    員警告知吹氣直至喊停為止。15：13：23時，原告追氣不足
    3秒即停止，酒測失敗。15：13：27時，支援員警告知「消
    極不配合算拒測，拒測規定我先跟你說，拒測罰鍰新臺幣18
    萬，吊銷各級駕照，3年不得考領，車輛要移置保管。」(二
    )檔案名稱：2021_1030_151336_326員警密錄器畫面時間202
    1/10/3015：13：40時，原告：「不要測了！」，員警：「
    你要拒測嗎？」，原告：「拒測！」，員警：「拒測嗎？」
    ，原告：「拒測！」，員警：「確定要拒測齁？」，原告：
    「嗯」並點頭同意拒測，員警欲再次告知拒測法律效果時，
    原告情緒激動並連喊拒測。15：14：13時，原告堅決拒測。
    15：14：33時，原告情緒激動連續表示拒測，15：14：17時
    ，員警：「罰責都告訴你了喔。確定拒測齁？」，原告回：
    「對!18萬!18萬!」，員警問：「你拒測，我跟你用拒側了
    喔？」，原告回：「好!拒測。」，員警欲製單予原告，原
    告情緒激動連喊拒測並言跳樓，員警嘗試安撫。15：15：18
    時，原告向員警表示並沒有要拒測，要求員警再次酒測，並
    與員警發生爭執。員警繼續實施酒測程序與嘗試安撫原告情
    緒。15：17：03時，原告拒絕簽收酒測單。(三) 檔案名稱
    ：2021_1030_151236_637員警密錄器畫面時間2021/10/3015
    ：13：10時，支援員警表示飲酒已逾15分鐘，直接酒測。15
    ：13：45時，支援員警向原告告知「0.18到0.24行政罰，製
    單扣車；0.25以上就公共危險罪。你要做酒測嗎？可以拒測
    啦!你沒發生交通事故，可以拒測。」，原告回：「我要測
    。」。15：14：36時，原告吹氣不足3秒，酒測失敗。15：1
    4：44時，原告吹氣不足3秒，酒測失敗。15：14：48時，支
    援員警告知「消極不配合算拒測，拒測規定我先跟你說，拒
    測罰鍰新臺幣18萬，吊銷各級駕照，3年不得考領，車輛要
    移置保管。」。15：15：00時，原告表示拒絕酒測，員警數
    次確認是否拒測，原告堅決拒測。員警欲再次告知法律效果
    ，原告情緒激動拒絕受聽。
　㈣原告主張被告認不可採。蓋因：(一)原告要求抽血施測體內
    酒精濃度云云，查舉發機關檢附之酒測單顯示，本件酒測器
    係經合法檢驗(合格證書：JOJA0000000)，具有檢定酒精濃
    度之功能。原告並無不能以吹氣方式實施酒精濃度檢測之客
    觀情形及正當理由，且抽血檢驗方式係屬侵入性之執行手段
    ，員警在現場執行臨檢勤務時，在不違反法律及比例原則之
    前提下，就執行之方法本得依現實個案情況享有其裁量權限
    。(二)依舉發機關檢附之密錄器影像顯示，原告於知悉拒絕
    酒測所生之法律效果前提下，數次明確表示拒測，其行為係
    以積極方式拒絕配合接受酒精濃度測試，已符合「道交條例
    」第35條第4項第2款規定之要件等語，並聲明：原告之訴駁
    回，訴訟費用由原告負擔。
五、本院之判斷：
  ㈠按「汽機車駕駛人，駕駛汽機車經測試檢定有下列情形之一
    ，機車駕駛人處新臺幣一萬五千元以上九萬元以下罰鍰，汽
    車駕駛人處新臺幣三萬元以上十二萬元以下罰鍰，並均當場
    移置保管該汽機車及吊扣其駕駛執照一年至二年；……：一
    、酒精濃度超過規定標準。」、「汽機車駕駛人有下列各款
    情形之一者，處新臺幣十八萬元罰鍰，並當場移置保管該汽
    機車、吊銷其駕駛執照及施以道路交通安全講習；如肇事致
    人重傷或死亡者，吊銷其駕駛執照，並不得再考領：二、拒
    絕接受第一項測試之檢定。」、「汽車駕駛人，曾依……第
    35條第4 項前段……規定吊銷駕駛執照者，3 年內不得考領
    駕駛執照」，行為時道路交通管理處罰條例第35條第1 項第
    1 款、第4 項第2 款、第67條第2 項分別定有明文。
  ㈡經查，本院勘驗調查舉發機關提供之採證光碟，製成勘驗筆
    錄附卷為證（見本院卷第89-90 頁），勘驗結果為：員警密
    錄器畫面時間2021/10/30 15：06：37時，值勤員警行經臺
    中市東區旱溪東路一段左轉自由路，號牌7GP-090普通重型
    機車(下稱系爭車輛)行駛於員警前方，未顯示左轉方向，遭
    員警攔查，15：07：17時，員警詢問原告有無飲酒，原告表
    示中午一瓶啤酒，員警隨後請求其他員警支援，並告知原告
    將進行酒測，並給杯水予原告漱口，15：12：24時，支援員
    警向原告表示「0.18到0.24行政罰，製單扣車；0.25以上就
    公共危險罪。你要做酒測嗎？可以拒測啦!你沒發生交通事
    故，可以拒測。」，原告表示「我要測。」。 15：13：10
    時，員警教示如何吹氣，原告點頭表示知道，15：13：15時
    ，原告吹氣不足3秒，酒測失敗，員警告知吹氣直至喊停為
    止，15：13：23時，原告吹氣不足3秒即停止，酒測失敗，1
    5：13：27時，支援員警告知「消極不配合算拒測，拒測規
    定我先跟你說，拒測罰鍰新臺幣18萬，吊銷各級駕照，3年
    不得考領，車輛要移置保管。」㈡員警密錄器畫面時間2021/
    10/30 15：13：40時，原告：「不要測了！」，員警：「你
    要拒測嗎？」，原告：「拒測！」，員警：「拒測嗎？」，
    原告：「拒測！」，員警：「確定要拒測齁？」，原告：「
    嗯」並點頭同意拒測，員警欲再次告知拒測法律效果時，原
    告情緒激動並連喊拒測，15：14：13時，原告堅決拒測，15
    ：14：33時，原告情緒激動連續表示拒測，15：14：17時，
    員警：「罰責都告訴你了喔，確定拒測齁？」，原告回：「
    對!18萬!18萬!」，員警問：「你拒測，我跟你用拒側了喔
    ？」，原告回：「好!拒測。」，員警欲製單予原告，原告
    情緒激動連喊拒測並言跳樓，員警嘗試安撫，15：15：18時
    ，原告向員警表示並沒有要拒測，要求員警再次酒測，並與
    員警發生爭執。員警繼續實施酒測程序與嘗試安撫原告情緒
    。15：17：03時，原告拒絕簽收酒測單，直接走離現場。㈢
    員警密錄器畫面時間2021/10/30 15：13：10時，支援員警
    表示飲酒已逾15分鐘，直接酒測。15：13：45時，支援員警
    向原告告知「0.18到0.24行政罰，製單扣車；0.25以上就公
    共危險罪。你要做酒測嗎？可以拒測啦!你沒發生交通事故
    ，可以拒測。」，原告回：「我要測。」。15：14：36時，
    原告吹氣不足3秒，酒測失敗。15：14：44時，原告吹氣不
    足3秒，酒測失敗。15：14：48時，支援員警告知「消極不
    配合算拒測，拒測規定我先跟你說，拒測罰鍰新臺幣18萬，
    吊銷各級駕照，3年不得考領，車輛要移置保管。」。15：1
    5：00時，原告表示拒絕酒測，員警數次確認是否拒測，原
    告堅決拒測。員警欲再次告知法律效果，原告情緒激動拒絕
    受聽。
  ㈢依上開勘驗結果可知，原告於上開時、地，因未顯示左轉方
    向左轉之違規行為，遭舉發員警當場目睹，立即上前攔查系
    爭車輛，聞得原告身上散發酒味並詢問原告是否有飲酒，原
    告表示有飲酒情形，員警遂要求原告進行酒測，而原告拒絕
    酒測，遭當場員警掣單舉發等情。雖原告認為自己第二次酒
    測應該是通過酒測標準，員警卻一再要求實施第三次酒測，
    為了正確測量提出希望採取「抽血」檢測之方式云云，然經
    原告多次吹測，仍因流量不足以致吹測失敗，期間並無施測
    成功；且原告於吹測失敗後即明確向員警表示拒測，足見原
    告當時並未有任何因素會導致吹氣受影響等狀況，又按違反
    道路交通管理事件統一裁罰基準及處理細則第19條之2 第5 
    項規定意旨，並無將駕駛人消極推諉拖延接受酒測檢定情況
    排除在外之意。因此，只要駕駛人有拒絕接受酒測檢定之實
    質作為，無論係積極明示不接受酒測檢定，抑或消極推諉拖
    延接受酒測檢定之不作為，均有上開罰則之適用。又經員警
    提供水給原告漱口後，並告知原告拒測之法律效果，拆開新
    吹管，原告經員警勸導後，雖有吹測然因吹測時間過短而致
    流量不足，經員警詢問原告是否繼續吹測，原告表示「好!
    拒測。」，員警即按下拒絕酒測鍵。依上述情狀原告有酒後
    駕車嫌疑，員警即得對原告實施酒測，而原告在員警告知拒
    絕酒測相關權利後，以消極不配合吹測之方式拒絕酒測後再
    表明拒測，是本件原告確有飲酒後駕駛系爭車輛且於酒測單
    所揭示之時點為拒絕接受酒測檢定之違規行為，合於行為時
    道路交通管理處罰條例第35條第4 項之規定，被告予以原處
    分裁罰原告，洵屬有據。
  ㈣至於原告稱當場有要求到醫院抽血檢測云云，然觀諸上開勘
    驗畫面所示，並未發現原告有要求員警前往醫院抽血之情形
    。況且，抽血檢驗方式係屬侵入性之執行手段，員警在現場
    執行臨檢勤務時，在不違反法律明文及比例原則之前提下，
    就執行方法之選擇，本得依現實個案情況享有其裁量權限，
    且按違反道路交通管理事件統一裁罰基準及處理細則第19條
    之2 第4 項：「有客觀事實足認受測者無法實施吐氣酒精濃
    度檢測時，得於經其同意後，送由受委託醫療或檢驗機構對
    其實施血液之採樣及測試檢定。」之規定，係以「有客觀事
    實足認」受測者無法實施吐氣酒精濃度檢測為要件，又行為
    時道路交通管理處罰條例第35條第6 項規定：「汽車駕駛人
    肇事拒絕接受或肇事無法實施第1 項測試之檢定者，應由交
    通勤務警察或依法令執行交通稽查任務人員，將其強制移由
    受委託醫療或檢驗機構對其實施血液或其他檢體之採樣及測
    試檢定。」，係以汽車駕駛人有「肇事」為前提，而依本件
    情形，原告並非酒駕後肇事之車輛駕駛人或客觀上無法實施
    酒測之人，故員警認原告毋庸抽取血液檢驗血液中之酒精濃
    度，而以酒測器吹氣方式確認酒測值，實屬確知原告是否有
    酒後駕車之最小侵害手段，是員警要求原告以酒測器吹氣之
    方式實施酒精濃度檢測，於法並無違誤。是原告上開主張云
    云，顯與事實不符，即非可採。
六、綜上所述，原告違規事證明確，被告依法所為原處分並無違
    誤，原告訴請撤銷，為無理由，應予駁回。
七、本件第一審裁判費為300 元，應由原告負擔，爰確定第一審
    訴訟費用額如主文第2 項所示。
據上論結，本件原告之訴為無理由，依行政訴訟法第237 條之7
、第98條第1 項前段、第237 條之8 第1 項，判決如主文。
中　　華　　民　　國　　111 　年　　10　　月　　14　　日
　　　　　　　　　行政訴訟庭　法　官　楊萬益
以上正本證明與原本無異。
如不服本判決，應於判決送達後20日內，向本院提出上訴狀並表
明上訴理由（原判決所違背之法令及其具體內容或依訴訟資料可
認為原判決有違背法令之具體事實），其未表明上訴理由者，應
於提出上訴後20日內向本院補提理由書（上訴狀及上訴理由書均
須按他造人數附繕本，如未按期補提上理由書，則逕予駁回上訴
），並應繳納上訴裁判費新臺幣750元。
中　　華　　民　　國　　111 　年　　10　　月　　14　　日
　　　　　　　　　　　　　　　書記官　林柏名